臺灣高等法院高雄分院刑事判決　　　　　　　　　九十一年度上訴字第一一九五號
　　上　訴　人　丙○○
　　即　被　告
右上訴人因強盜案件，不服臺灣高雄地方法院九十一年度訴緝字第七一號中華民國九
十一年六月三日第一審判決（起訴案號：臺灣高雄地方法院檢察署九十年度偵字第一
八三八二號、第一八六七四號、第二三三八一號、第二三三八二號、第二三三九三號
），提起上訴，本院判決如左：
    主  文
上訴駁回。
    事  實
一、丙○○曾於民國八十六年間，因違反肅清煙毒條例、槍砲彈藥刀械管制條例及麻
    醉藥品管理條例案件，分別經台灣高雄地方法院判處有期徒刑三年三月、五月及
    七月，於九十年六月廿二日接續執行完畢。仍不知悔改，猶與黃俊銘、林中行（
    另案判處有期徒刑捌年，上訴中）及綽號「甜不辣」（姓名不詳）之成年男子共
    四人間，共同意圖為自己不法所有之犯意聯絡，於九十年九月一日凌晨三時廿分
    許，由黃俊銘持玩具手槍一支、丙○○及「甜不辣」二人分持客觀上對人身體具
    行兇危險性之西瓜刀各一把，丙○○另攜帶無線電一支，三人並戴球帽、口罩及
    黑手套，進入高雄市新興區○○○街一四一號甲○○所經營當時仍在營業中之「
    爵士ＰＵＢ」店內，林中行則持無線電在店外與丙○○聯絡把風之方式行搶。黃
    俊銘、丙○○及「甜不辣」三人進入店內後，先以玩具手槍及西瓜刀脅迫甲○○
    及店內服務生乙○○而控制其行動後，將二人以膠帶綑綁之強暴方法致使二人不
    能抗拒，而取走甲○○所有之臺灣土地銀行提款卡一張、現金新臺幣（下同）一
    萬八千元、摩托諾拉牌Ｖ３６８８型行動電話一支及庫吉牌男用手錶一只等物，
    及取走乙○○所有郵局提款卡一張。嗣為警循線於九十年十月三日下午三時許，
    在高雄市新興區○○○路四三七號黃俊銘住處查獲黃俊銘，並扣得黃俊銘強盜後
    ，所分得之庫吉牌男用手錶一支。再於同年月八日上午十時廿分許，在高雄市○○○路二六○號拘提林中行到案。再於九十一年四月卅日上午九時五十分許，在
    高雄市○○區○○路與南華橫一路口將丙○○緝捕到案。
三、案經高雄市政府警察局刑警大隊移送臺灣高雄地方法院檢察署檢察官偵查起訴。
    理  由
一、訊據上訴人即被告丙○○矢口否認有前述犯行，辯稱：我未參與前述強盜犯行，
    我雖有和黃俊銘、林中行他們乘車到爵士ＰＵＢ外，但沒進去，也沒拿西瓜刀。
    我在車上時，黃俊銘有拿一支無線電給我，當時是黃俊銘、綽號「阿忠」、「甜
    不辣」三人進去，我在車上等他們，不知他們進入該店行搶云云。經查：
（一）被告確有與黃俊銘、「甜不辣」二人進入「爵士ＰＵＢ」店內之事實，業經共
      同被告黃俊銘於警訊時供稱：九十年九月一日二時三十分左右，「肚仔」（指
      被告丙○○）打電話給我要我下樓，「肚仔」開車，車上三人，林中行坐駕駛
      座旁邊，後面就是林中行的小弟，我上車後就直接到「爵士ＰＵＢ」行搶；是
      林中行在店外拿一支無線電把風，綽號「肚仔」拿另一支無線電與我及林中行
      的小弟進入行搶財物等語（見偵字第二三三九三號卷第五面），共同被告林中
      行於警訊亦供稱：我有去，是黃俊銘、丙○○及綽號「甜不辣」三人先去，是
      丙○○打電話叫我過去仁愛一街，丙○○拿一支無線電對講機給我，要我幫他
      們看頭（即把風）（同上偵卷第二十六面）。而被告丙○○與黃俊銘等共三人
      進入該店內，均頭戴棒球帽及口罩，並由一人持玩具手槍，另二人持西瓜刀，
      使負責人甲○○及店員乙○○不能抗拒而強盜如事實欄所載之財物之事實，亦
      經黃俊銘所供承，且經甲○○、乙○○二人指述明確。
（二）被告丙○○於本院九十一年八月七日訊問時，雖承認其綽號即「肚仔」，惟係
      辯稱：其雖有與黃俊銘等人前往爵士ＰＵＢ，但其僅有在外面等，黃俊銘有拿
      一支無線電給我等語；嗣於九十一年八月十四日訊問其對共同被告林中行於偵
      查中所言之意見時，則改稱：我是有拿無線電給他（指林中行）等語，前後已
      有不符。另原審訊問共同被告林中行時，林中行雖否認有何強盜把風犯行，然
      供稱：我在上班時，丙○○打電話給我，叫我到仁愛街附近，稱有事要找我幫
      忙，我因此開車過去，到達後，丙○○丟一支無線電給我等語（見原審法院九
      十一年訴字第九一號九十一年三月七日訊問筆錄）；另於該案偵查中則供稱：
      丙○○臨時打電話叫我到復興路與中正路口，說有事要和我談，我到場後，丙○○說他要去店裏處理事情，而丟了一支無線電給我，叫我幫他看是否有可疑
      之人。我問丙○○何事，丙○○說要弄一點錢，我問他是否去恐嚇或搶？他笑
      一笑等語（見偵字第一八三八二號卷九十年十二月廿日偵訊筆錄），已自白與
      被告丙○○共同強盜而負責把風之犯行；被告丙○○既已自承其係共同被告黃
      俊銘、林中行所稱之綽號「肚仔」者，且共同被告林中行自白被告丙○○於案
      發現場曾拿一支無線電給他，並囑其於店外把風等情。另被害人甲○○及乙○○二人又均證稱：被強盜時，其中一人拿對講機與外面聯絡等語（見甲○○九
      十年九月廿五日警訊筆錄、九十年十二月廿日偵訊筆錄；乙○○九十年十月三
      日警訊筆錄及九十年十二月廿日偵訊筆錄參照），其中乙○○更明確證稱：強
      盜時講對講機的人，問外面有沒有人或車停留在店外面，而對方回答「只有一
      部車經過，沒有車停留」等語（見乙○○九十年十二月廿日偵訊筆錄）。而共
      同被告黃俊銘亦供稱：當時林中行係在外面把風等語（見原審法院九十一年訴
      字第九一號九十一年二月七日訊問筆錄），足證林中行前開於偵查中之自白與
      事實相符。此外，尚有業經被害人甲○○領回手錶一只之贓物認領保管單一紙
      附卷可稽，被告丙○○於本院審理時，空言辯稱係遭黃俊銘挾怨報復，並聲請
      傳喚證人丁○○及與共同被告黃俊銘對質，惟被告犯罪事證已臻明確，業如前
      述，本院認無再行傳喚之必要，併此敘明。
（三）綜上所述，被告前述所辯，顯係事後卸責之詞，殊無足採，事證明確，被告之
      犯行堪以認定。
二、被告丙○○行為後，懲治盜匪條例法律已經總統於九十一年一月三十日公布廢止
    ，刑法第三百三十條加重強盜罪並經修正公布。被告盜匪行為在懲治盜匪條例未
    公布廢止前，依被告行為時所適用之法律而言，該條例為修正前前刑法（指民國
    九十一年一月三十日修正、增訂之刑法）之特別法，依特別法優於普通法之法律
    適用原則，自應適用懲治盜匪條例論處，無適用普通刑法之餘地。又懲治盜匪條
    例之廢止，與刑法強盜、擄人勒贖及其結合犯等相關條文之修正及增訂，係經立
    法院於同日三讀通過，並經總統於九十一年一月三十日同日公布施行。考其立法
    之目的，在以修正後之刑法取代上開條例，避免修正前之刑法發生中間法之效力
    。故懲治盜匪條例雖曰廢止，然因廢止前後，被告行為在行為時至裁判時，均有
    刑罰規定，該條例之廢止，自屬刑法第二條第一項之行為後法律有變更，而非刑
    事訴訟法第三百零二條第四款、第三百八十一條、第三百九十三條第四款所稱之
    刑法「廢止」，亦無所謂因該條例之廢止而應回復適用修正前刑法相關條文之餘
    地。故依上說明，被告之盜匪行為，依刑法第二條第一項前段規定，並參酌最高
    法院二十五年上字第二六七號、二十八年上字第二三九七號、五十一年台上字第
    二一七九號諸判例意旨，自應就被告行為時有效之懲治盜匪條例與裁判時已修正
    之刑法予以比較適用。至被告行為時修正前之刑法相關條文，既不因上開條例廢
    止而回復，又非中間法，即無所謂比較適用問題。而修正後之刑法第三百三十條
    第一項加重強盜罪法定刑為七年以上有期徒刑；與懲治盜匪條例第五條第一項之
    法定刑為無期徒刑或七年以上有期徒刑比較，依刑法第二條第一項前段規定，自
    應適用裁判時之法律，即修正後之現行刑法第三百三十條第一項規定論科。本件
    被告丙○○與黃俊銘、林中行、「甜不辣」四人，共同攜帶客觀上對人身體具行
    兇危險性之西瓜刀強盜，林中行雖在外把風，惟仍屬共同實施犯罪之人（最高法
    院七十二年台上字第三二○一號判決意旨參照），核被告丙○○所為，係犯修正
    後刑法第三百三十條第一項結夥三人以上攜帶兇器強盜之加重強盜罪。被告同時
    對二名被害人實施強盜行為，其係以一強盜行為觸犯同種加重強盜罪名，應依想
    像競合犯之規定論以一罪。又被告丙○○曾於民國八十六年間，因違反肅清煙毒
    條例、槍砲彈藥刀械管制條例及麻醉藥品管理條例案件，分別經台灣高雄地方法
    院判處有期徒刑三年三月、五月及七月，於九十年六月廿二日接續執行完畢，此
    有臺灣高等法院被告全國前案紀錄表在卷可憑，其於五年以內再犯上開法定本刑
    為有期徒刑以上之罪，為累犯，應依刑法第四十七條規定，加重其刑。
三、原審因而適用刑法第二條第一項前段、第二十八條、第五十五條、（修正後）第
    三百三十條第一項、第四十七條，並審酌被告犯罪之動機、目的，犯罪手段具暴
    力性，並對社會治安及被害人身心造成危害甚鉅，但並未致被害人成傷等一切情
    狀，量處有期徒刑十年；另被告與黃俊銘、林中行、「甜不辣」等人，共同強盜
    所使用之西瓜刀、玩具手槍、膠帶及無線電等物，並未扣案，為免日後發生執行
    上之困難，爰不另宣告沒收，於理由欄併予敘明。其認事用法，均無不合，量刑
    亦屬適當，被告上訴意旨，否認犯罪，指摘原判決不當，為無理由，應予駁回。
據上論結，應依刑事訴訟法第三百六十八條，判決如主文。
本案經檢察官陳國全到庭執行職務。
中    華    民    國      九十一      年      九  月      十九      日
                              臺灣高等法院高雄分院刑事第七庭
                                  審判長法官  李春昌
                                        法官  莊飛宗
                                        法官  黃憲文
右正本證明與原本無異。
如不服本判決應於收受本判決後十日內向本院提出上訴書狀，其未述上訴理由者，
並得於提起上訴後十日內向本院補提理由書狀（均須按他造當事人之人數附繕本)「
切勿逕送上級法院」。
                                      書記官  黃英彥
中    華    民    國      九十一      年      九      月      二十      日
附錄：本判決論罪科刑法條：
刑法第三百三十條
犯強盜罪而有第三百二十一條第一項各款情形之一者，處七年以上有期徒刑。
前項之未遂犯罰之。
                                                                        Ｋ
